【裁判字號】    94,簡上,709
【裁判日期】    950712
【裁判案由】    清償借款
【裁判全文】
臺灣臺北地方法院民事判決             94年度簡上字第709號
上  訴  人  茂昌營造有限公司
法定代理人  甲○○
訴訟代理人  莊柏林律師
被上訴人    乙○○
訴訟代理人  丙○○○
上列當事人間請求清償借款事件，上訴人對於中華民國94年11月
4日本院94年度店簡字第392號第一審判決提起上訴，本院於95年
6月28日言詞辯論終結，判決如下：
    主  文
原判決廢棄。
被上訴人在第一審之訴駁回。
第一、二審訴訟費用由被上訴人負擔。
    事實及理由
甲、程序方面：
    按訴狀送達後，原告不得將原訴變更或追加他訴。但減縮應
    受判決事項之聲明者，不在此限，民事訴訟法第255條第1項
    第3款定有明文。又前開規定於簡易程序之第二審準用之，
    亦為民事訴訟法第446第1項、第436條之1第3項所規定。本
    件被上訴人在原審請求上訴人應給付被上訴人新台幣（下同
    ）494,600元及自民國91年1月24日起至清償日止按月息1.8
    分計算之利息，嗣被上訴人於第二審減縮起訴之聲明為上訴
    人應給付被上訴人494,600元及自91年1月24日起至清償日止
    按年息20%計算之利息，依上開規定，應予准許。
乙、實體方面：
一、被上訴人起訴主張：上訴人於90年12月24日向其借款500,00
    0元，約定利息按月息1.8分計算，清償期限為91年1月24日
    ，被上訴人並於該日預扣利息5,400元後匯款494,600元至上
    訴人帳戶，詎上訴人屆期拒不返還，爰依兩造間消費借貸契
    約關係，訴請上訴人返還前開借款494,600元，及自91年1月
    24日起至清償日止，按年息20%計算之利息等語。
二、上訴人則以：系爭借款之借用人為李朝明，並非上訴人，李
    朝明本要求被上訴人匯款至其第一商業銀行之個人帳戶內，
    惟因故無法匯入，始匯入上訴人公司帳戶內，嗣李朝明業以
    簽發發票日為91年1月10日、面額為500,000元、票號為AA00
    00000號之支票1紙交付被上訴人清償完畢，是被上訴人提起
    本訴自無理由等語置辯。
三、本件原審對於被上訴人之請求，判決被上訴人全部勝訴，並
    為假執行之宣告，上訴人全部聲明不服，求為廢棄原判決，
    並駁回被上訴人在第一審之訴；被上訴人則求為駁回上訴。
四、本件被上訴人主張其於90年12月24日匯款494,600元至上訴
    人帳戶之事實，有被上訴人提出之第一商業銀行匯款通知單
    為證（參原審卷第6頁），且為上訴人所不爭執，自堪信為
    真正。至被上訴人主張上訴人向伊借款494,600元一節，則
    為上訴人所否認，並以前詞置辯。是以，本件兩造間之爭點
    在於（一）系爭借款之借用人究竟係上訴人或李朝明？（二
    ）系爭借款債務是否已清償完畢？茲分述如下：
（一）按民事訴訟如係由原告主張權利者，應先由原告負舉證之
      責，若原告先不能舉證，以證實自己主張之事實為真實，
      則被告就其抗辯事實即令不能舉證，或其所舉證據尚有疵
      累，亦應駁回原告之請求，最高法院17年上字第917號判
      例足資參照。
（二）本件被上訴人主張上訴人向伊借款494,600元一節，既為
      上訴人所否認，被上訴人就此即應負舉證責任。被上訴人
      雖提出第一商業銀行匯款通知單為證，惟查，該匯款通知
      單或能證明上訴人在90年12月24日曾受領494,600元，但
      尚無從證明上訴人與被上訴人間有達成借款之合意。況上
      訴人辯稱：系爭借款契約係存在於李朝明與被上訴人之間
      ，李朝明本要求被上訴人匯款至其第一商業銀行之個人帳
      戶內，惟因故無法匯入，始匯入上訴人公司之帳戶內等語
      ，經李朝明證明屬實（參本院卷第38頁背面），上訴人並
      提出被上訴人曾辦理將系爭借款存入李朝明帳戶手續之存
      款憑證為據（參本院卷第75頁），而被上訴人於本院亦陳
      稱：「茂昌營造有限公司的負責人叫我匯到李朝明帳戶，
      我在辦理當中，他又叫我匯到上訴人帳戶，所以我撤銷匯
      款，……」等語（參本院卷第77頁），是上訴人抗辯被上
      訴人原受指示將系爭借款存入李朝明之帳戶，而非上訴人
      之帳戶等情足堪採信，尚難僅以系爭借款最後係匯入上訴
      人之帳戶為由，遽以認定上訴人即為系爭借款之借用人。
      另李朝明雖自承上訴人公司之業務及金錢均係伊在處理等
      語，但此亦無從推論李朝明以上訴人代理人之名義向被上
      訴人借款。此外，原告復未舉他證證明兩造間確有借貸關
      係存在，縱上訴人未能明確舉證借用人為李朝明，原告前
      開主張仍非可採。又系爭借款之用途及流向為何，與系爭
      借款係何人之認定無涉，是被上訴人請求調查系爭借款之
      流向，並無必要，附此敘明。
五、綜上所述，本件被上訴人既未能舉證證明上訴人為系爭借款
    之借用人。從而，被上訴人本於借貸契約之法律關係請求上
    訴人給付494,600元，及自91年1月24日起至清償日止按年
    息20%計算之利息，為無理由，不應准許。原審判命上訴人
    給付並為假執行之宣告，自有未洽。上訴意旨指摘原判決不
    當，求予廢棄改判，為有理由。自應由本院予以廢棄改判，
    如主文第2項所示。
六、兩造其餘之攻擊或防禦方法及未經援用之證據，經本院斟酌
    後，認為均不足以影響本判決之結果，自無逐一詳予論駁之
    必要，併此敘明。
七、據上論結，
    本件上訴為有理由，依民事訴訟法第436條之1第3項、第450
    條、第78條判決如主文。
中    華    民    國    95    年    7     月    12    日
                  民事第五庭審判長法  官  翁昭蓉
                                  法  官  林鳳珠
                                  法  官  林秀圓
不得上訴。
以上正本係照原本作成。
中    華    民    國    95    年    7     月    12    日
                                  書記官  林蓮女


司法院資訊處製作；財團法人民間司法改革基金會備份。
